【裁判字號】    94,上訴,1883
【裁判日期】    950307
【裁判案由】    違反槍砲彈藥刀械管制條例等
【裁判全文】
臺灣高等法院臺中分院刑事判決        94年度上訴字第1883號
上  訴  人
即  被  告  丙○○
選任辯護人  許曉怡  律師
上  訴  人
即  被  告  乙○○
                      號
指定辯護人  本院公設辯護人  甲○○
上  訴  人
即  被  告  己○○
                      （
選任辯護人  楊志航  律師
上列上訴人因違反槍砲彈藥刀械管制條例等案件，不服臺灣南投
地方法院93年度訴字第709號中華民國94年7月11日第一審判決（
起訴案號：臺灣南投地方法院檢察署93年度偵字第3220號），提
起上訴，本院判決如下：
    主  文
上訴駁回。
    事  實
一、丙○○明知具殺傷力之手槍、子彈及各式槍枝之主要組成零
    件係屬槍砲彈藥刀械管制條例管制之物品，非經中央主管機
    關許可，不得製造、持有，竟基於製造可發射子彈具有殺傷
    力手槍之概括犯意，於民國九十二年十一月間某日，為供己
    防身之用，在雲林縣第二高速公路林內交流道附近，以新臺
    幣（下同）三千餘元之價格，向真實姓名年籍均不詳、綽號
    「富民」之男子購得內無阻鐵、足以供組合成具殺傷力改造
    手槍之土造金屬槍管一支（下稱編號一槍管），及不具殺傷
    力之改造子彈三顆（嗣經丙○○以後述編號二改造手槍試射
    擊發二顆，餘一顆遭扣案，詳後述），而未經許可持有槍枝
    主要組成零件；隨後又在雲林縣斗六市某玩具槍模型店，以
    五千餘元之價格購得仿德國WALTHER廠PPK /S型半自動手槍
    製造之玩具手槍一支（含彈匣一個，槍枝管制編號：000
    0000000號，下稱編號一槍枝），繼於不詳時地，著
    手以不詳利器切割該玩具手槍之槍管欲更換為上開向「富民
    」購得之土造金屬槍管，並拆卸彈簧、撞針、扳機等零件，
    欲更換適用之零件，然因拆解不當，無法重行組裝，致未改
    造成功而未遂。
二、乙○○不滿戊○○與其妻曾麗美發生婚外情，竟基於教唆使
    人受重傷之概括犯意，先於九十三年一月初某日，在南投縣
    南投市○○路九十七巷三十八之一號乙○○住處附近，以十
    五萬元之代價，教唆丙○○將戊○○之一隻腳打成殘廢，丙○○應允之，乙○○即於九十三年一月下旬，先後在南投縣
    南投市監理站及家中附近小公園，交付共計三萬五千元之前
    金予丙○○。丙○○基於使人受重傷之概括犯意，先於同年
    二月一日凌晨三時許，夥同具有使人受重傷概括犯意聯絡之
    己○○及使人受重傷犯意聯絡、真實姓名年籍不詳、綽號「
    少年仔」之成年男子，在南投縣南投市南崗工業區，趁戊○○欲至該工業區卜蜂公司上班之際，駕駛不詳車牌號碼之車
    輛自後撞擊戊○○所駕車輛二次（毀損部分未據告訴），戊○○下車察看，丙○○、己○○及該名綽號「少年仔」之成
    年男子即分持丙○○所有之棍棒毆打戊○○頭部與四肢多下
    ，嗣見戊○○倒地許久不起，始停止毆打後駕車逃逸，致戊○○受有左前額裂傷長一公分、右手挫裂傷長一公分合併掌
    骨骨折、兩腿部多處挫傷腫痛瘀血等傷害，經送醫救治，始
    未成重傷。
三、因戊○○未受重傷，乙○○仍憤恨難消，即承前教唆重傷之
    概括犯意，於同年七、八月間，連續致電教唆丙○○速將戊○○之一隻腳打成殘廢，丙○○忙於他事，遲未動手，乙○○急於報復，即向丙○○表示若多將戊○○一隻眼睛打瞎，
    願多付丙○○二萬元，丙○○拒絕打瞎戊○○之眼睛，乙○○為促使丙○○早日動手，乃應允使戊○○一隻腳殘廢之代
    價為十七萬元，丙○○承前使人受重傷之犯意，為迅速打殘
    戊○○之腳，意圖供自己犯重傷罪之用，而承前製造可發射
    子彈具有殺傷力改造手槍之概括犯意，並基於持有具殺傷力
    子彈之犯意，以乙○○所交付之前金，於同年七月間某日，
    在前開玩具槍模型店，以五千元購得仿FN廠半自動手槍製造
    之玩具手槍一支（含彈匣一個，槍枝管制編號000000
    0000號），繼於同年八月間某日，在林內交流道，以三
    千元向「富民」購得內無阻鐵、足以供組合成具殺傷力改造
    手槍之土造金屬槍管一支（下稱編號二槍管）、改造子彈五
    顆（其中一顆具有殺傷力，另四顆無殺傷力，丙○○於九十
    三年九月十二日射擊三顆，餘二顆遭扣案，詳後述），而未
    經許可持有子彈及槍枝主要組成零件；嗣後即於同年九月間
    ，在位在南投縣草屯鎮○○路○段二四三巷七號居處，將前
    開玩具手槍之槍管更換為編號二槍管，而製造機械性能良好
    ，可擊發適用子彈，具有殺傷力之槍枝（下稱編號二改造手
    槍），再與己○○承前使人受重傷之概括犯意聯絡，謀議共
    同持上開改造槍彈至戊○○住處開槍打殘戊○○之腳；於同
    年九月十二日凌晨某時，丙○○攜帶上開編號二槍枝（內裝
    有具殺傷力之改造子彈一顆，及不具殺傷力之改造子彈二顆
    ），己○○明知丙○○攜帶上開改造槍彈，竟與丙○○基於
    共同犯意聯絡而未經許可予以持有，並駕駛車牌號碼五六○
    七─ＨＺ號自用小貨車，附載丙○○，於同日凌晨三時三十
    五分許，至南投縣南投市○○路二二九之三九號戊○○住處
    ，見戊○○在住處門口，己○○先以手肘毆打戊○○頸部一
    下，隨即跑開，由丙○○取出預藏之編號二改造手槍，朝戊○○左大腿部開三槍，一槍卡彈未擊發，其餘二槍有擊發，
    其中一槍未擊中戊○○，另一槍擊中戊○○左大腿，致戊○○左大腿受子彈貫穿傷後，丙○○、己○○隨即駕車逃逸，
    戊○○經送醫救治，其腿部之傷害始未至毀敗機能之重傷害
    。
四、嗣經警偵辦他案發覺上情，持本院法官核發之搜索票，於九
    十三年九月十七日十五時五十分至南投縣草屯鎮○○路○段
    二四三巷七號丙○○居處搜索，扣得上開編號一槍枝（除滑
    套、彈匣仍保留完整外，其於細部零件已拆卸分離）、編號
    一槍管及不具殺傷力之改造子彈三顆，因而循線查獲乙○○
    、己○○，並經丙○○、己○○同意，再於同日十七時五分
    ，至丙○○上開居處，扣得丙○○對戊○○開槍時所穿著之
    黑色帽子一頂、黑色Ｔ恤、黑色長褲各一件、球鞋一雙；同
    日二十一時許至彰化縣員林鎮○○路○段四六九號三樓己○○居處搜索，扣得己○○在戊○○住處門口毆打戊○○時所
    穿著之黑色Ｔ恤、深藍色牛仔褲各一件、黑色涼鞋一雙；於
    同日二十三時十分，丙○○復帶同警方至前開居處，取出編
    號二改造手槍一支（含彈匣一個），而循線查獲上情。
五、案經台中市警察局移送臺灣南投地方法院檢察署檢察官偵查
    起訴。
    理  由
一、訊據被告乙○○對於右揭連續教唆使人受重傷之犯行均坦承
    不諱。訊據被告丙○○固坦承有右揭犯罪事實一改造手槍未
    遂、犯罪事實二受教唆毆打被害人戊○○（下稱被害人）、
    犯罪事實三持槍射擊被害人戊○○之行為，惟辯稱：伊係於
    九十三年八月間才買編號一槍枝及編號一槍管要改造用來嚇
    被害人，後來槍枝被伊拆壞了，伊就沒有再改造；伊於九十
    三年二月一日與己○○、綽號「少年仔」之人毆打被害人只
    是想教訓他，並沒有要使他受重傷；編號二改造手槍是伊於
    九十三年九月間以一萬三千元之價格向「富民」購買的，不
    是伊改造的；伊於九十三年九月十二日係朝地上開槍，要嚇
    嚇被害人，不知道真的會打到他的腳云云。訊據被告己○○
    固坦承有於九十三年二月一日、同年九月十二日與被告丙○○共同毆打被害人之事實，惟辯稱：伊只知道要教訓被害人
    ，並不知道丙○○要打斷被害人的腳，也不知道丙○○有帶
    改造槍彈去打被害人云云。
二、經查：
（一）(1)被告丙○○於九十三年九月十八日檢察官第一次偵訊中
      已自承伊於九十二年十一月在中二高林內交流道以三千多
      元跟「富民」買一支改造槍管及改造子彈三顆（均不具殺
      傷力），另外於同月間也在斗六的玩具槍模型店以五千多
      元購買一支玩具槍，伊本來要將玩具槍的槍管改裝成「富
      民」賣給伊的槍管，但是改裝過程中，伊把玩具槍拆壞了
      ，就沒有改裝完成，伊改裝這把槍，是為了防身等語，於
      同年十月十二日偵訊時供稱：伊去年十一月向「富民」買
      的三顆子彈伊打掉二顆，剩下一顆就是被警察查獲的其中
      一顆等語。
      (2)而編號一槍枝（槍枝管制編號：0000000000
      號）係仿德國WALTHER廠PPK/S型半自動手槍製造之玩具手
      槍（模擬槍），經檢視，欠缺扳機且槍管內具阻鐵，依現
      狀，無法供擊發及發射子彈，而不具有殺傷力。該槍送鑑
      時，除滑套及彈匣仍保留完整外，其餘部分皆已細部拆解
      卸下，因坊間販售模擬槍枝係整枝出售，復由拆解卸下之
      零件可知該槍曾經開拆；又該槍槍身上部的槍管束頸端有
      二道經利器切割入槍管之痕跡。而編號一槍管一支，為金
      屬材質的土造槍管，其重約35.65g、長約79mm，外徑約
      11.5 mm、口徑約8mm、彈室口徑約9.1m m，槍管已經車通
      ，認屬槍砲彈藥刀械管制條例所稱之主要組成零件，由其
      形式規格認可安裝於編號一槍枝替代原有槍管，編號一槍
      枝改裝編號一槍管後再與適合之零件組合後，認能擊發適
      合其使用具殺傷力之土造子彈，分別有內政部警政署刑事
      警察局局九十三年十月六日刑鑑字第０九三０一九六八二
      四號槍彈鑑定書及法務部調查局九十四年三月三十日調科
      參字第０九四００一二九三００號鑑定通知書各一份在卷
      可考，足見編號一槍枝確曾經過開拆，且槍管部分曾遭利
      器切割，編號一槍管亦確可代替編號一槍枝原有之槍管，
      再與適合零件組合後，足以將編號一槍枝製造成具殺傷力
      改造手槍，堪認被告丙○○已著手製造可發射子彈具有殺
      傷力之槍枝，僅因拆解不當，無法重行組裝槍枝，致未改
      造成功而未遂，並非客觀上不可能發生犯罪結果又無危險
      之不能犯；被告丙○○選任辯護人辯護意旨稱：編號一玩
      具手槍係一體成型的，根本沒有辦法拆卸，就算有買槍管
      也不可能改造，被告丙○○並未再購置足以改造槍枝之零
      組件，應屬不能犯云云，自無足採。
      (3)另被告丙○○於本院最後一次審理期日翻稱：編號一槍
      枝是伊於九十三年八月間購買的云云，被告丙○○選任辯
      護人辯護意旨亦稱：上次開完庭後，伊提示監聽譯文（如
      附件）給被告丙○○看後，被告丙○○才回憶起他是在九
      十三年八月間買PPK/S型玩具手槍，他只有買過一次槍管
      ，就是扣案編號一槍管云云。然被告丙○○雖於九十三年
      八月間有與綽號「富民」之人有疑似討論購買PPK /S型玩
      具手槍之對話（如附件），但被告丙○○最後是否確有購
      買該型玩具手槍、是否與本案有關，已無從查證；且觀諸
      卷附編號一槍枝為警於同年九月十七日十五時五十分至南
      投縣草屯鎮○○路○段二四三巷七號被告丙○○居處搜索
      查獲後所攝之照片及於同月二十四日送請內政部警政署刑
      事警察局鑑定時該局所攝之照片，明顯可見編號一槍枝之
      槍身及彈匣部分有多處磨損、掉漆痕跡，顯非甫購買不到
      一月之新玩具手槍；況被告丙○○於九十三年九月十八日
      偵訊時衡情當無可能將剛購買之玩具槍及槍管誤記為是在
      九十二年所購買者，堪認被告於偵查中所述編號一槍枝及
      編號一槍管是在九十二年十一月間所購買等語，較足採信
      。而被告丙○○、乙○○於警偵訊時均陳稱：被告乙○○
      是在九十三年年初農曆過年前才教唆被告丙○○重傷被害
      人等語，堪認被告丙○○於偵查中所供伊購買編號一槍枝
      、槍管來改造係為防身所用等語，亦較可採信，被告丙○○事後翻稱：伊是於九十三年八月購買編號一槍枝、槍管
      ，用來改造嚇被害人云云，不足採信。綜上所述，犯罪事
      實一部份被告丙○○未經許可，製造可發射子彈具有殺傷
      力之改造手槍未遂犯行，堪予認定。
      (4)至扣案之被告丙○○於九十二年十一月間所購三顆改造
      子彈所餘之一顆改造子彈，認係由玩具金屬彈殼加裝直徑
      約7.6mm金屬彈頭組合而成之改造子彈，經實際試射，可
      擊發，惟發射動能不足，認不具殺傷力，有上開內政部警
      政署刑事警察局槍彈鑑定書在卷可稽，附此敘明。
（二）右揭犯罪事實二、三部分，被告乙○○連續教唆被告丙○○將被害人之腳打斷，被告丙○○嗣夥同被告己○○與綽
      號「少年仔」之成年男子，先於九十三年二月一日凌晨三
      時許，在南投縣南投市南崗工業區，共同持棍棒毆打被害
      人頭部、四肢，致被害人受有左前額裂傷長一公分、右手
      挫裂傷長一公分合併掌骨骨折、兩腿部多處挫傷腫痛瘀血
      等傷害；後於同年九月十二日凌晨三時三十五分許，至被
      害人住處，被告己○○先以手肘毆打被害人頸部，被告丙○○取出預藏之編號二改造手槍，朝戊○○開三槍，一槍
      卡彈未擊發，其中一槍未擊中戊○○，另一槍擊中戊○○
      左大腿，致戊○○左大腿受子彈貫穿傷，經送醫救治，其
      腿部之傷害始未至毀敗機能之重傷害等事實，業據被告乙○○、丙○○、己○○坦承不諱，核與被害人於原審審理
      時證述被害情節大致相符，並有九十三年七月二十八日、
      二十九日被告乙○○催促被告丙○○動手重傷害被害人之
      通訊監察譯文一份、草屯佑民醫院九十三年九月二十日佑
      字第九三○九四五五號、同年十月十六日佑字第九三○一
      三六九號診斷證明書各一紙及九十四年五月十八日以（九
      四）佑院務字第０九四０００一一０八號函檢送之病歷資
      料一份在卷可稽，堪認被告乙○○之自白與事實相符，被
      告乙○○連續教唆使人受重傷害（未遂）之犯行，洵堪認
      定。
（三）而被告丙○○、己○○辯稱：九十三年二月一日，伊等並
      沒有使被害人受重傷害之意，僅想教訓一下被害人云云。
      然被害人於本院審理時證稱：九十三年二月一日凌晨三點
      伊去工業區卜豐公司上班，他們從後面撞伊的車，第一次
      伊沒有理他，第二次伊就停下來，伊下來看，問要如何處
      理，他們就互推責任，伊看了要離開的時候，己○○就拿
      棍棒從伊後腦砍下去，伊就朝大榮貨運跑過去，他們就追
      過來，伊故意假裝受傷倒下去，他們三人還是各拿一支棍
      棒亂打伊頭部和四肢，伊就倒了下去，他們還是在打，然
      後有一個人喊「好了」，後來他們還去砸破伊的車玻璃後
      ，就開車跑了等語，足見被告丙○○、己○○及綽號「少
      年仔」之人，在被害人倒地不起後仍持續以棍棒毆打被害
      人頭部和四肢，致被害人受有左前額裂傷長一公分、右手
      挫裂傷長一公分合併掌骨骨折、兩腿部多處挫傷腫痛瘀血
      等傷害，由被害人傷勢以觀，堪認被告丙○○等三人用力
      之深，且多集中毆打被害人腿部，核與被告乙○○教唆被
      告丙○○打殘被害人之腳之教唆內容相符，被告丙○○、
      己○○上開所辯顯係事後卸責之詞，不足採信，被告丙○○、己○○於九十三年二月一日重傷害被害人未遂之犯行
      ，亦堪認定。
（四）又被告丙○○辯稱：伊於九十三年九月十二日係朝地上開
      槍，想要嚇嚇被害人而已云云，然被害人於本院審理時證
      稱：九十三年九月十二日凌晨三點多伊開車要出門，開鐵
      門要按下來時，己○○就用手肘從伊頸部打下去，然後伊
      問「是怎樣（台語）」，己○○就回答「是怎樣（台語）
      」，丙○○就從伊鄰居家門口騎樓下一台車後突然跑出來
      ，就直接開槍了，他距離伊約三、四公尺連續朝伊左大腿
      部開好幾槍，有一發就打到伊左腿膝蓋處等語，徵諸被告
      丙○○於偵查中亦自承係朝被害人開槍，而未曾提及係朝
      地上開槍之情，有筆錄在卷可查，堪認被害人所述被告丙○○係朝伊左大腿部開槍等語，應屬實在，被告丙○○上
      開所辯，亦難憑採。而以具有殺傷力之改造槍彈朝人體腿
      部射擊，足以貫穿腿部，毀敗腿部之機能造成重傷，應為
      被告丙○○所明知，被告丙○○亦承稱：伊有向被告乙○○說過倘若要迅速打斷被害人的腳要用槍等語，堪認被告
      丙○○確有重傷害被害人之故意，被告丙○○於九十三年
      九月十二日重傷害被害人未遂之犯行，洵堪認定。
（五）另被告己○○辯稱：九十三年九月十二日當天伊不知被告
      丙○○有帶槍，也不知道被告丙○○要打斷被害人之腳，
      只知道要去教訓被害人而已云云，惟被告丙○○於偵查中
      即先證稱：己○○知道伊要去向被害人開槍，己○○就開
      小貨車載伊去對戊○○開槍等語，嗣改證稱：伊當時將槍
      放在包包理，己○○不知道伊有拿槍，他只知道伊要去把
      被害人的一隻腳打到殘廢云云，於原審審理時復證稱：一
      開始己○○去打他時，伊躲在旁邊，己○○打完之後就跑
      掉了，伊開槍之後己○○才知道伊有帶槍，伊出發前有說
      是要去打被害人，只是說要修理他而已，並沒有說要打成
      怎麼樣云云，然徵諸被告己○○前於九十三年二月一日已
      參與毆打被害人，該次被告己○○、被告丙○○尚有持棒
      棍為工具，於同年九月十二日豈會毫無準備即敢前往被害
      人住處教訓被害人？且被告丙○○倘未與被告己○○事先
      謀議，豈會不擔心開槍誤擊被告己○○？被告己○○又怎
      會在毆打被害人一下後即行跑開？況被告己○○於警詢中
      坦承丙○○開槍，伊負責開車並毆打被害人，伊只知道槍
      是銀色的等語，並未敘及不知被告丙○○攜帶槍彈之情，
      顯見被告己○○上開所辯，亦屬卸責之詞，要無可採，被
      告己○○於九十三年九月十二日與被告丙○○共同持有改
      造槍彈及使被害人重傷害未遂之犯行，至堪認定。
（六）而被告丙○○、己○○於九十三年九月十二日凌晨三時許
      共同持有之編號二改造手槍（槍枝管制編號000000
      0000號），認係由仿FN廠半自動手槍製造之玩具手槍
      換裝土造金屬槍管而成之改造手槍，機械性能良好，可擊
      發適用子彈，認具殺傷力，有前揭內政部警政署槍彈鑑定
      書在卷可憑。被告丙○○於九十三年九月十八日第一次偵
      查中已自承伊在今年八月中旬在中二高林內交流道以三千
      元向「富民」買一支改造槍管及五顆改造子彈，伊另外在
      同年七月時在斗六一家玩具槍模型店以五千多元買一支玩
      具槍，在九月時伊在家中把玩具槍的槍管換成「富民」賣
      給伊的槍管，伊就拿這把槍向被害人開槍，伊昨天晚上十
      點多有帶警察回家找出這把槍等語。被告丙○○於原審九
      十三年十一月二十二日羈押訊問時，亦坦承伊自己去買槍
      管、玩具手槍、子彈，接著把槍管放到玩具手槍上，九十
      三年九月十二日伊帶槍去被害人住處等情，核與上開鑑定
      結果認編號二改造手槍係由仿FN廠半自動手槍製造之玩具
      手槍換裝土造金屬槍管而成之改造手槍乙節相符，倘若被
      告丙○○係購買完整之改造手槍，豈會於偵查中正確陳述
      編號二改造手槍之改造方式，復於原審初訊時重複坦承有
      換裝槍管之犯行；且自檢察官先訊問被告丙○○持槍射擊
      被害人之槍枝，及開槍原因、過程，嗣才訊問另一支被查
      獲之編號一槍枝何來之訊問過程以觀，亦難認被告丙○○
      有何誤會檢察官之意導致陳述錯誤之可能，堪認被告丙○○事後辯稱：編號二改造手槍係伊向「富民」買的，不是
      伊改造的，伊在偵查中以為檢察官在問編號一槍枝才說錯
      了云云，亦屬卸責之詞，不足採信。而被告丙○○於九十
      三年八月中旬向「富民」所購五顆改造子彈所餘之二顆改
      造子彈，認均係由玩具金屬彈殼加裝直徑約5mm金屬彈頭
      組合而成之改造子彈，採樣一顆試射，可擊發，惟發射動
      能不足，認不具殺傷力，固有上開槍彈鑑定書一份在卷可
      考，然被告丙○○對戊○○開三槍，其中一發子彈貫穿戊○○左大腿乙節，已如前述，從而，貫穿戊○○左大腿之
      子彈，應有殺傷力甚明。綜上所述，被告為供自己重傷害
      被害人之用而製造具有殺傷力之改造手槍，及持有具殺傷
      力之改造子彈（一顆）之犯行，均堪認定，應依法論科。
二、(一)被告丙○○部分：被告丙○○將不具殺傷力之玩具手槍以
    換裝槍管方式改造成可發射子彈而具殺傷力槍枝，其行為即
    屬製造槍枝；而以玩具手槍改造而成可發射子彈具有殺傷力
    之槍枝，核屬槍砲彈藥刀械管制條例第四條第一項第一款所
    定各種制式槍枝以外之「其他可發射子彈具有殺傷力之各式
    槍砲」。次按土造之金屬槍管，係屬槍砲彈藥刀械管制條例
    第四條第三項所定其他各式槍砲之主要組成零件，此經內政
    部依該條例第四條第三項之規定於八十六年十一月二十四日
    以台（八六）內警字第八六七０六八三號公告在案。又被告
    行為後，槍砲彈藥刀械管制條例業於九十四年一月二十六日
    修正公布，其中就未經許可製造其他可發射子彈具有殺傷力
    之各式槍砲行為，其處罰規定原列於第十一條第一項，法定
    刑為五年以上有期徒刑，併科新台幣一千萬元以下罰金，修
    正後移列為同條例第八條第一項，法定刑為無期徒刑或五年
    以上有期徒刑，併科新台幣一千萬元以下罰金，是比較修正
    前後之法律規定，以修法前之規定對被告丙○○為有利，依
    刑法第二條第一項但書之規定，應適用修正前槍砲彈藥刀械
    管制條例第十一條第一項之規定。又槍砲彈藥刀械管制條例
    就意圖供自己犯罪之用，未經許可製造其他可發射子彈具有
    殺傷力之各式槍砲行為，其處罰規定原列於第十一條第三項
    ，法定刑為無期徒刑或七年以上有期徒刑，併科新台幣一千
    萬元以下罰金，修正後移列為同條例第八條第三項，法定刑
    亦為無期徒刑或七年以上有期徒刑，併科新台幣一千萬元以
    下罰金，法定刑既無差異，依刑法第二條第一項前段規定，
    自應適用修正後槍砲彈藥刀械管制條例第八條第三項之規定
    。核被告丙○○就犯罪事實一部分所為係犯修正前槍砲彈藥
    刀械管制條例第十一條第五項、第一項製造其他可發射子彈
    具有殺傷力之槍枝未遂罪；就犯罪事實二、三所為係犯刑法
    第二百七十八條第三項、第一項使人受重傷未遂罪，現行槍
    砲彈藥刀械管制條例第八條第三項、第一項意圖供自己犯罪
    之用，製造其他可發射子彈具有殺傷力之槍枝罪，及同條例
    第十二條第四項未經許可持有子彈罪。被告丙○○為改造槍
    枝而購入槍管持有之行為，及製造改造槍枝後之持有槍枝之
    行為，均為製造階段之高度行為所吸收，不另論罪。被告丙○○與被告己○○、綽號「少年仔」之成年男子就前開犯罪
    事實一部分使人受重傷未遂之犯行，與被告己○○就前開犯
    罪事實二、三部分使人受重傷未遂、持有改造手槍及持有改
    造子彈之犯行均有犯意之聯絡與行為之分擔，為共同正犯。
    被告丙○○未經許可製造可發射子彈具殺傷力之槍枝未遂及
    意圖供自己犯罪之用，而製造可發射子彈具殺傷力槍枝之犯
    行，時間相近，所犯基本構成要件相同，顯係基於概括犯意
    而為，為連續犯，應依刑法第五十六條規定從一重論以意圖
    供自己犯罪之用，而製造可發射子彈具殺傷力改造手槍罪，
    除法定刑無期徒刑部分不得加重外，應加重其刑。被告丙○○先後二次使人受重傷未遂之犯行，亦時間緊接，所犯構成
    要件相同，顯係基於概括犯意而為，亦為連續犯，應依同條
    規定論以一罪，並加重其刑。被告丙○○所犯上開意圖供自
    己犯罪之用，未經許可製造可發射子彈具殺傷力槍枝罪、使
    人受重傷未遂罪、持有子彈罪三罪間，有方法結果之牽連關
    係，為牽連犯，應依刑法第五十五條後段之規定，從一重之
    意圖供自己犯罪之用，而製造可發射子彈具殺傷力之槍枝罪
    論處。
    (二)被告乙○○部分：按教唆犯以須實施者之犯罪在其教唆範
    圍以內者，始負責任，如實施者之犯罪越出教唆範圍之外，
    則教唆者對於越出部分之犯罪行為，不負教唆責任（最高法
    院三十年上字第五九七號判例參照）。被告乙○○僅教唆被
    告丙○○將被害人之腳打斷，於教唆之時並未指明應以何工
    具為之，核被告乙○○所為係犯刑法第二十九條、第二百七
    十八條第三項、第一項之教唆使人受重傷未遂罪。被告乙○○先後二次教唆使人受重傷未遂之犯行，時間緊接，所犯構
    成要件相同，顯係基於概括犯意而為，為連續犯，應依刑法
    第五十六條規定論以一罪，並加重其刑。再被告乙○○教唆
    使人受重傷而未遂，應依刑法第二十六條前段規定減輕其刑
    ，並依法先加後減之。
    (三)被告己○○部分：按槍砲彈藥刀械管制條例於九十四年一
    月二十六日修正已如前述，其中就未經許可持有其他可發射
    子彈具有殺傷力之各式槍砲行為，其處罰規定原列於第十一
    條第四項，法定刑為一年以上七年以下有期徒刑，併科新台
    幣七百萬元以下罰金，修正後移列為同條例第八條第四項，
    法定刑為三年以上十年以下有期徒刑，併科新台幣七百萬元
    以下罰金，是比較修正前後之法律規定，以修法前之規定對
    被告己○○較為有利，依刑法第二條第一項但書之規定，應
    適用修正前槍砲彈藥刀械管制條例第十一條第四項之規定。
    核被告己○○所為，係犯刑法第二百七十八條第三項、第一
    項之使人受重傷未遂、修正前槍砲彈藥刀械管制條例第十一
    條第四項未經許可持有其他可發射子彈具有殺傷力之槍枝罪
    、同條例第十二條第四項未經許可持有子彈罪。被告己○○
    與被告丙○○、綽號「少年仔」之成年男子就前開犯罪事實
    一部分使人受重傷未遂之犯行，與被告丙○○就前開犯罪事
    實二、三部分使人受重傷未遂、持有改造手槍及持有改造子
    彈之犯行均有犯意之聯絡與行為之分擔，為共同正犯。被告
    己○○先後二次使人受重傷未遂之犯行，時間緊接，所犯構
    成要件相同，顯係基於概括犯意而為，為連續犯，應依刑法
    第五十六條規定論以一罪，並加重其刑。被告己○○所犯上
    開連續使人受重傷未遂罪、未經許可持有可發射子彈具殺傷
    力改造手槍罪、持有子彈罪三罪間，有方法結果之牽連關係
    ，為牽連犯，應依刑法第五十五條後段之規定，從一重之連
    續使人受重傷未遂罪論處。再被告己○○意圖使人受重傷而
    未遂，應依刑法第二十六條前段規定減輕其刑，並依法先加
    後減之。公訴人認被告己○○對於被告丙○○攜帶編號二改
    造槍枝及具殺傷力之改造子彈一顆並不知情，僅係犯刑法第
    二百七十八條第三項、第一項之使人受重傷未遂罪，尚有未
    洽，惟被告己○○所犯持有具殺傷力改造手槍、子彈罪部分
    ，與已起訴之部分有牽連犯裁判上一罪關係，為起訴效力所
    及，本院自應併予審理。
三、原審依槍砲彈藥刀械管制條例第八條第三項、第十二條第四
    項，修正前槍砲彈藥刀械管制條例第十一條第四項，刑法第
    十一條前段、第二條、第二十八條、第二十九條、第五十六
    條、第二百七十八條第三項、第一項、第二十六條、第五十
    五條、第四十二條第二項、第三十八條第一項第一款、第二
    款，罰金罰鍰提高標準條例第二條，現行法規所定貨幣單位
    折算新臺幣條例第二條，審酌被告丙○○、己○○於本案犯
    罪前均無前科之素行，被告乙○○有過失傷害之前科，有臺
    灣高等法院被告全國前案紀錄表三份在卷可參，被告乙○○
    因不滿被害人與其妻發生婚外情，被告丙○○、己○○因缺
    錢花用，而犯本案之犯罪動機，被告丙○○改造槍枝、持有
    子彈，對於社會治安危害甚大，二度重傷害被害人未遂，對
    被害人身心之危害非輕，被告丙○○、己○○事後已與被害
    人達成和解，有和解書及雲林縣林內鄉調解委員會調解書各
    一份在卷可稽，被告乙○○犯後坦承犯行之態度等一切情狀
    ，就其等所犯之罪分別量處如原審主文所示之刑，另就被告
    丙○○併科罰金部分諭知易服勞役之折算標準，以資懲儆。
    扣案編號一槍管及編號二改造手槍，均為違禁物，應依刑法
    第三十八條第一項第一款之規定宣告沒收。另編號二槍枝，
    雖不具殺傷力，惟係被告丙○○犯未經許可製造可發射子彈
    具殺傷力之手槍未遂罪所用，業經被告丙○○供承在卷，亦
    應依刑法第三十八條第一項第二款之規定宣告沒收。至貫穿
    被害人左大腿之改造子彈業已擊發，已失其違禁物性質；扣
    案改造子彈三顆均不具有殺傷力，亦無證據證明係供本案犯
    罪所用之物；扣案之被告丙○○、己○○犯案時所著之衣物
    、鞋子，與本案犯罪無直接關聯性；被告丙○○、己○○及
    綽號「少年仔」之人所持用毆打被害人之棍棒業經被告丙○○丟棄，有其筆錄在卷可查；以上之物均不予宣告沒收，原
    審併予敘明，核無不合，被告丙○○上訴意旨略以：被告丙○○射擊戊○○之槍枝係於93年9月間購買，並非自行改造
    ，此由通聯紀錄即得證，又編號九管制編號0000000000號改
    造手槍槍管根本無法拆卸，固此被告丙○○縱然持有槍管及
    槍枝亦絕無改造槍枝之可能，應屬不能未遂，並請求從輕量
    刑云云，惟查丙○○有改造槍枝未遂之犯行，原審已詳敘認
    定之理由，至於被告丙○○與「富民」通話監聽錄音，在93
    年8月14通話中有提及……我這裡有一把PPK的；在93年8月
    20提及……（槍）管車好了，但還有一些零件沒弄好……我
    現在要過去……等語，錄音內容僅係被告丙○○向「富民」
    拿PPK型槍枝，但不能證明實際有取得槍枝，且縱便有取得
    槍枝，亦不能據此證明所取得之槍枝即本件所扣案之槍枝，
    因此被告丙○○事後所辯槍枝係93年9月間所購得，而非自
    己改造云云，即不足採，另改造手槍之槍管雖無法拆卸，然
    槍枝之改造並不以拆卸後換裝為限，不能拆解之槍管亦可鋸
    除、焊接等方法，並不能以槍管無法拆卸即認定改造手槍屬
    不能未遂，又被告丙○○之辯護人請求再送鑑槍枝，核無必
    要，被告丙○○之上訴為無理由；另被告乙○○上訴意旨略
    以：其係因不滿戊○○與其妻曾麗美發生婚外情，始憤而找
    人行兇，伊只知道要教訓戊○○，並不知丙○○要打斷戊○○的腳，亦不知丙○○帶槍打被害人，請求從輕量刑云云，
    惟查原審已審酌被告乙○○犯罪一切情狀，量刑亦妥適，原
    審此部分認事用法核無不當，被告乙○○上訴為無理由；又
    被告己○○上訴意旨略以：被告己○○於整個事件發生之過
    程中，首先需說明者為被告己○○從未曾與乙○○見過面或
    有所任何之交談，故被告丙○○與乙○○兩人之間如何就毆
    打戊○○？如何約定代價？在何處談？等過程，被告因未參
    與而並不知情，此徵諸乙○○於警詢時稱：「（你教唆丙○○教訓戊○○有無再教唆他人？）我只教唆丙○○一人，沒
    有再教唆其他人（偵卷第28頁），即可證明。被告之所以與
    丙○○兩次毆打戊○○，主要原因為被告與丙○○為好朋友
    ，丙○○對被告很好，有時丙○○缺錢花用，被告亦會支助
    他，且丙○○之家境不是很好，故丙○○要求被告與其一起
    去打戊○○，被告基於義氣而答應。93年2月1日凌晨3時許
    毆打戊○○之過程：被告與丙○○於當日晚間喝酒完畢後，
    要求被告共同至南投市南崗工業區毆打戊○○，當時被告並
    未言明要將戊○○打成重傷或打成殘廢，只是要被告教訓戊○○而已，因此當時被告等僅持軟管之類之物品毆打戊○○
    ，而戊○○之受傷亦不嚴重（左前額裂份長1公分、右手挫
    裂傷1公分合併掌股骨折，兩腿部多處挫傷腫痛瘀血）。假
    設被告與丙○○曾謀議要將戊○○打成殘廢，以被告等三人
    圍毆戊○○，應不難於實施毆打之際將戊○○打成重傷。93
    年9月12凌晨3時35分毆打戊○○之過程：93年9月12凌晨被
    告與丙○○於南投與友人喝酒後，丙○○要被告與其出去辦
    事，由被告駕駛車號5607-HZ號自小貨車，附載丙○○，被
    告當時並不知丙○○要被告做任何事，到了案發現場後，丙○○方告知被告稱要打戊○○，並稱只要被告打戊○○就可
    以了，其他的事他會負責云云。被告看見戊○○後，即打戊○○一下，隨後即聽到槍聲，被告當場驚嚇，問丙○○為何
    要開槍，丙○○說先回去再說，被告於回程中方知乙○○教
    唆丙○○之事。換言之整過過程中，被告與丙○○並未謀議
    要將戊○○打成重傷，事前也不知道丙○○持槍，此徵諸丙○○於偵訊時（偵卷第87頁）及  鈞院訊問時（93年11月22
    日準備程序）均稱：「己○○不知情」等語，即足證明。綜
    上說明，被告與丙○○就二次毆打戊○○，僅止於「教訓」
    有犯意之聯絡，所謂的「教訓」係指普通之毆打而已，從頭
    至尾並未談到要將戊○○打成重傷，被告應僅就所知即普通
    傷害罪負責，對於重傷之部分既無犯意之聯絡，且為被告所
    不知，自不應令其負此部分之刑責云云，惟查被告己○○有
    本件犯行，原審理由已敘明，又被告己○○於93年2月1日與
    丙○○及另一成年男子分持棍棒毆打戊○○頭部與四肢多下
    ，直至戊○○倒地許久不起，始停止毆打，被告己○○等既
    以棍棒毆打被害人頭部、四肢直至被害人倒地許久不起，固
    此原審認定此部分有重傷犯意，核無不當，又93年9月12 日
    被告己○○於清晨3點多，開車載丙○○前往戊○○住處開
    槍，由丙○○持槍射擊戊○○，既有前次共同毆打戊○○之
    事實，又於清晨3時35分再前往被害人住處，顯係為遂行繼
    續毆打戊○○並要致戊○○於重傷害之犯意甚明，原審認此
    部分被告己○○明知丙○○持改造手槍共同向戊○○開槍，
    有致戊○○受重傷之犯行，其認事用法核無不當，被告己○○所辯自不足採，綜上所述，被告丙○○、乙○○、己○○
    三人知上訴均應予以駁回。
四、據上論結，應依刑事訴訟法第三百六十八條，判決如主文。
本案經檢察官丁○○到庭執行職務。
中    華    民    國    95    年    3     月    7    日
                刑事第六庭  審判長法  官  李  文  雄
                                  法  官  邱  顯  祥
                                  法  官  劉  連  星
上列正本證明與原本無異。
如不服本判決應於收受送達後十日內向本院提出上訴書狀，其未
敘述上訴之理由者並得於提起上訴後十日內向本院補提理由書（
均須按他造當事人之人數附繕本）。
                                  書記官  陳  秀  真
中    華    民    國    95    年    3     月    8     日
論罪科刑法條
槍砲彈藥刀械管制條例第八條第三項、第十二條第四項
修正前槍砲彈藥刀械管制條例第十一條第四項
刑法第二百七十八條第三項、第一項
附件
時間：93年8月14日19時6分
Ａ:0000000000（丙○○）
Ｂ:0000000000（富民）
Ｂ：小呈喔。
Ａ：我哪一天問你的有沒有？
Ｂ：我有問啦。不過還沒有，但我這裡有一用ＰＰＫ的。
Ａ：哪不是二二的嗎？那是用六厘米的嗎？
Ｂ：不是拉是六厘米的嗎？
Ａ：你要借我用嗎？我最近很急著要用。
Ｂ：好拉，但我還沒改好差一點點。我會盡快的趕一下。
Ａ：喔哪好好好。
時間：93年8月20日07時14分
Ａ：富明喔。
Ｂ：我跟你講喔，管車好了但還有一些零件沒弄好。
Ａ：哪還差什麼？
Ｂ：哪你去買一把ＰＰＫ來看還要換什麼零件。整支來來換槍管
    就行了。
Ａ：喔。哪二七的怎樣？
Ｂ：哪不是不可以嗎？
Ａ：可以啊我跟我朋友問過。
Ｂ：哪你現在在哪裡方不方便過來林內我住在派出所旁。
Ａ：哪我要過去在跟你講。
時間：93年8月20日10時25分
Ａ：我現在要過去的喔。
Ｂ：哪你到郵局的時候打給我。
Ａ：好好。
時間：93年8月23日11時25分
Ａ：你在家嗎？你說ＰＰＫＳ是不是？
Ｂ：對。你要去哪裡買？
Ａ：我現在在斗六市。我等一下就過去。
時間：93年8月24日17時38分
Ａ:0000000000（丙○○）
Ｂ:0000000000（己○○）
Ａ：你在哪可以出來嗎？你叫人去幫我去斗六拿一下東西。
Ｂ：哪我叫人過去拿啊。
Ａ：不熟的不要拉。
Ｂ：不會拉，我叫人過去拿。
Ａ：哪要拿去哪，我上面寫啊呈。
Ｂ：拿來給我，我在拿過去給你。
時間：93年8月24日19時35分
Ｂ：你打給老闆娘。
Ａ：好。
時間：93年8月24日19時35分
Ａ:0000000000（丙○○）
Ｂ:000000000（女、道具槍店老闆娘）
Ａ：老闆娘，我叫我朋友過去拿。
Ｂ：你是付錢的本人嗎？
Ａ：對拉。
Ｂ：留什麼電話？你寫什麼名字？
Ａ：0000000000我寫啊呈。哪不是星。你叫他聽。
Ｂ：你是啊勝的朋友嗎？哪麻煩你了。
Ａ：喔好。
                                                      Ｆ


司法院資訊處製作；財團法人民間司法改革基金會備份。
